【裁判字號】    92,自,229
【裁判日期】    921014
【裁判案由】    誣告
【裁判全文】
臺灣高雄地方法院刑事裁定                          九十二年度自字第二二九號
    自  訴  人  乙○○
    被      告  甲○○
    被      告  丙○○
    被      告  丁○○
右列被告等因誣告案件，經自訴人提起自訴，本院裁定如左：
    主  文
本件自訴駁回。
    理  由
一、自訴意旨略以：被告甲○○、丙○○、丁○○於民國八十七年九月，為自己不法
    犯意，多次在高雄市政府警察局新興分局刑事組，憑空指摘自訴人縱火、殺人等
    犯行，被告三人在未見事實及明知自訴人未有犯行之情況下，竟向該管公署誣告
    ，致自訴人險為死刑之執行。因認被告三人涉有刑法誣告罪嫌云云。
二、按法院於自訴案件第一次審判期日前訊問及調查結果，如認為案件有刑事訴訟法
    第二百五十二條第十款所規定之犯罪嫌疑不足之情形者，得以裁定駁回其自訴，
    同法第三百二十六條第三項定有明文。又犯罪事實應依證據認定之，無證據不得
    認定犯罪事實，刑事訴訟法第一百五十四條第二項定有明文。認定不利於被告之
    事實須依積極證據，苟積極證據不足為不利於被告事實之認定時，即應為有利於
    被告之認定；另認定犯罪事實所憑之證據，雖不以直接證據為限，間接證據亦包
    括在內，然而無論直接證據或間接證據，其為訴訟上之證明，須於通常一般之人
    均不致有所懷疑，而得確信其為真實之程度者，始得據為有罪之認定（參照最高
    法院三十年度台上字第八一六號、七十六年度台上字第四九八六號判例意旨）。
    再者，刑法第一百六十九條第一項之誣告罪，以意圖他人受刑事或懲戒處分，向
    該管公務員誣告為構成要件。故該項犯罪，不僅須指出其具體事實，足以使人受
    刑事或懲戒處分，且須明知其為虛偽，具有故意構陷之情形始能成立，若誤認有
    此事實，或以為有此嫌疑，自不得遽指為誣告，而難科以本罪（參照最高法院二
    十年度上字第七一七號判例、二十二年度上字第三三六八號判例、四十年度台上
    字第八八號判例、九十一年度台上字第五七○四號判決）。
三、自訴人認被告三人涉有前揭誣告犯行，係以：(1)本院八十八年度重訴字第八號殺
    人等案件之刑事判決；(2)被告三人於該案警詢中之筆錄等證據資料，為其論斷之
    依據。訊據被告三人均堅決否認有何誣告之犯行，被告甲○○辯稱：伊並未主動
    告發自訴人，是警察通知伊去指認作證，伊只說有看過自訴人這個人等語；被告
    丙○○辯稱：是警察通知伊到警局作證，伊只說聽到電視上放置炸彈的人聲音與
    自訴人很像，伊才報警處理等語；被告丁○○則辯稱：伊當時僅係陪同母親即被
    告甲○○去新興分局作證而已，並未說什麼話，主要均係詢問甲○○等語。
四、經查，本院依職權調閱自訴人所涉前揭殺人等案件之刑事案卷即本院八十八年度
    重訴字第八號三審全卷（含警卷、偵查卷），被告甲○○於該案警詢中係指稱：
    「（問：妳今因何事至本分局刑事組？）因為於本（九）月十日二十一時在本市
    新興區○○○路三八號前，被不詳人士放置爆裂物，而為警方查獲之嫌疑人（即
    自訴人），就是於八十七年九月三日凌晨五時許，在本市新興區○○○路九號所
    發生之火警，致一名臺灣人、澳大利亞籍等二人死亡放火之人」、「（問：為何
    妳會記得那麼清楚？）因為火災發生時，該嫌疑人一直在現場，從頭到尾都在，
    且至火災消滅後，還一直駐足在該地，而且又那麼早的時間，當時該嫌疑人身穿
    全身之黑色衣褲」、「（問：為何你那麼肯定就是該人放火？）因為警方所提供
    之報案六通電話之錄音帶放出來之聲音，就是他沒有錯，因為火災發生時，他還
    一直跟著我，我就問他說你要幹什麼，他答道我幫妳搬東西呀」等語（參見警卷
    第七頁）；被告丙○○於該案警詢中係指稱：「（問：於案發現場你是否有發現
    可疑之人？）我太太甲○○於火警現場有看到一可疑男子（即自訴人）於現場，
    我太太也跟我說我還跟他講話，問我是否需要幫忙，我答稱不用，直至火警撲滅
    後，他就離開了，直至當日十七時左右，那名男子又來與死者DONNA的朋友一起
    聊天，約於十九時左右才離開」、「（問：你與乙○○是否認識？有無仇恨？）
    我當日見過外，另於九月十日六合夜市被放置炸彈的現場，我也看到他在場，我
    和他沒有仇恨」等語（參見警卷第六頁）；被告丁○○於該案警詢中則指稱：「
    於八十七年九月三日約五時二十分許，我父親（即被告丙○○）從睡覺中醒來，
    發現我家所承租之屋宅失火．．．．於火警現場，當時有三、四名年約二十歲左
    右的男子在火場現場附近聚集談笑，當時我們一家人就對那三、四名男子特別注
    意，並且懷疑是他們幾人放火的。又在昨日（十）日在六合二路三八號前有炸彈
    爆炸，我母親甲○○在今天的電視新聞中，聽到電視公佈報案男子的聲音，認定
    就是三日發生火災現場那三、四名男子其中之一．．．」、「．．．就是他（即
    自訴人）沒有錯，因為我們當初全家人都對他們有懷疑，所以就特別注意他們，
    所以印象特別深刻」等語（參見警卷第九頁）。故依被告三人上開指述，足見其
    等均係認自訴人於發生縱火當日曾長時間駐足於案發現場附近，且形跡可疑，復
    與另發生於六合夜市之爆炸案主嫌可能係同一人，始會合理懷疑自訴人即係本件
    縱火殺人案件之行為人。是以，被告三人既係基此認為自訴人涉有縱火、殺人等
    嫌疑，衡情其等主觀上應非明知虛偽，而有故意構陷自訴人之誣告犯意，縱其等
    之指述對自訴人有所不利，且嗣經法院查證結果，尚無足夠證據證明自訴人確有
    縱火、殺人等犯行，因而為自訴人無罪之判決，但揆諸前揭判例意旨，被告三人
    所為仍與誣告罪之構成要件有間，當無法以誣告罪相繩。此外，復查無其他積極
    證據足資證明被告三人確有自訴人所指之誣告犯行，被告三人犯罪嫌疑應屬不足
    ，爰以裁定駁回本件自訴。
據上論結，依刑事訴訟法第三百二十六條第三項、第二百五十二條第十款，裁定如主
文。
中      華      民      國    九十二    年      十      月     十四     日
                                  臺灣高雄地方法院刑事第七庭
                                  審判長法  官  陳志銘
                                        法  官  高英賓
                                        法  官  陳信旗
右正本證明與原本無異。
如不服本判決，應於判決送達後五日內，向本院提出抗告狀。
                                        書記官  張家榮
中      華      民      國    九十二    年      十      月     十四     日


司法院資訊處製作；財團法人民間司法改革基金會備份。
